【裁判字號】    97,交聲,590
【裁判日期】    971128
【裁判案由】    交管條例聲異
【裁判全文】
臺灣板橋地方法院交通事件裁定         97年度交聲字第590號
原處分機關  交通部公路總局臺北區監理所
異  議  人
即受處分人  甲○○
上列異議人即受處分人因違反道路交通管理處罰條例案件，對於
交通部公路總局臺北區監理所於民國97年3 月12日所為之處分（
原處分案號：北監自裁字裁40-Q00000000號）聲明異議，本院裁
定如下：
    主  文
原處分撤銷。
甲○○不罰。
    理  由
一、原處分機關處分意旨略以：受處分人即異議人甲○○所有之
    車牌號碼AL-4060 號自用小客車，於如附表所示之時間、地
    點，為如附表所載之違規行為，因認異議人違反如附表所載
    之規定，而為如附表所載之裁罰內容，並註明罰鍰之繳納期
    限及逾期不繳納之處分。
二、異議人異議意旨則以：其係身心障礙者，並無駕照，且其雖
    係違規車輛之所有人，惟實際駕駛人另有其人。又其未收受
    通知單，而聲明異議，請求撤銷原處分等語。
三、按汽車駕駛人停車時，有在禁止臨時停車處所停車者之情形
    者，處新臺幣600 元以上1,200 元以下罰鍰，道路交通管理
    處罰條例第56條第1 項第1 款定有明文。
  (一)次按逕行舉發者，應按已查明之資料填註車牌號碼、車輛種
    類、車主姓名或地址，並於通知單上方空白處加註逕行舉發
    之文字後，由舉發機關送達被通知人，違反道路交通管理事
    件統一裁罰標準及處理細則第11條第1 項第3 款定有明文。
    故於逕行舉發之案件，須將舉發通知單送達於違規人，或使
    其達於可得瞭解舉發通知單之內容之狀態，始完成舉發程序
    而發生效力。又本條例所定罰鍰之處罰，行為人接獲違反道
    路交通管理事件通知單後，於15日內得不經裁決，逕依第92
    條第3 項之罰鍰基準規定，向指定之處所繳納結案；不服舉
    發事實者，應於15日內，向處罰機關陳述意見；其不依通知
    所定期限向處罰機關陳述意見者，處罰機關得逕行裁決之，
    道路交通管理處罰條例第9 條第1 項亦定有明文。
  (二)再按違反道路交通管理處罰條例之行為，自行為成立之日起
    ；行為有連續或繼續之狀態者，自行為終了之日起，逾3 個
    月不得舉發，道路交通管理處罰條例第90條前段定有明文。
    又按公法上有特定相對人之意思表示或意思通知，除法律有
    特別規定者外，在非對話為之者，應以達到相對人時生效，
    所謂達到，乃在使相對人居於可得瞭解之狀態為已足，此在
    法理上應為當然之解釋，行政法院68年度判字第838 號裁判
    意旨可資參照。又行政程序法就行政機關所為有特定相對人
    之書面行政處分或行政行為之送達，於第67條至第91條定有
    明文規定，同法第110 條第1 項復明定：「書面之行政處分
    自送達相對人及已知之利害關係人起；書面以外之行政處分
    自以其他適當方法通知或使其知悉時起，依送達、通知或使
    知悉之內容對其發生效力」。前揭違反道路交通管理事件統
    一裁罰基準及處理細則第5 條既有如上所述之明文規定，且
    交通違規行為舉發之性質，不論屬公法上有相對人之書面意
    思通知或行政處分，自應將書面（舉發通知單）送達於受通
    知人，或使其達於可得瞭解舉發通知單之內容之狀態，始完
    成舉發程序而發生效力。至於行政程序法第49條固規定：「
    基於法規之申請，以掛號郵寄方式向行政機關提出者，以交
    郵當日之郵戳為準」，惟該條文既規定「基於法規之申請」
    ，即係指人民依法規請求行政機關為特定行政行為之公法上
    意思表示，其立法目的，係對於申請人是否遵守法定期間之
    證明，基於郵遞送信時間非申請人所能控制，其延誤難以歸
    責於申請人，為維護人民之權益，爰採發信主義，將郵送時
    間予以扣除，法務部法律字第006701號函示意旨足資參酌
    。亦即行政程序法第49條係針對人民對行政機關有所請求之
    情形明定採取發信主義，與同法就行政機關對有相對人所為
    之書面行政處分或其他行政行為之通知係採取到達主義之規
    定有所不同，不得混淆。
四、經查：
  (一)車牌號碼AL-4060 號之自用小客車於95年4 月21日過戶至異
    議人名下，此有汽（機）車過戶申請登記書及汽車車籍資料
    查詢影本各1 份附卷可稽，故如附表所示之交通違規事實既
    為逕行舉發，而於不明實際汽車駕駛人之情形下，原處分機
    關逕列該自小客車所有人為受處分人，尚無違誤。然卷內並
    無證據足資認定如附表所示之舉發違反道路交通管理事件通
    知單業已送達予異議人即受處分人，自不能遽認異議人業已
    收受該舉發通知單，異議人即難以知悉其如附表所示之違規
    已遭舉發，致喪失於收受該舉發通知單後依期限到案聽候裁
    決，可依最低額繳納罰鍰之利益。原處分機關於該舉發通知
    單未合法送達異議人即逕行裁決最高額，核與道路交通管理
    處罰條例第9 條第1 項規定相違，前開裁決自於法不合。
  (二)又如附表所示之裁決書，經原舉發機關於97年3 月12日交付
    應受送達人（即異議人本人），此有交通部公路總局臺北區
    監理所送達證書影本在卷可稽。觀諸異議人遲至該日始親自
    收受如附表所示之裁決書，依此僅能認異議人於斯時方知悉
    有系爭舉發通知單所載內容，然此距離異議人違反道路交通
    管理處罰條例之行為（詳如附表所示）成立之日起算，顯已
    逾3 個月，依法已不得舉發。
  (三)準此，本院認異議人之異議有理由，爰將如附表所示裁決處
    分撤銷，並改諭知異議人不罰，以資適法。
五、據上論斷，應依道路交通案件處理辦法第20條前段，裁定如
    主文。
中    華    民    國    97    年    11    月    28    日
                  交通法庭  法  官  許政賢
上列正本證明與原本無異。
如不服本裁定，應於裁定送達後五日內敘明抗告理由，向本院提
出抗告狀。
                            書記官  周百川
中    華    民    國    97    年    12    月    1     日
附表：
┌─┬────┬───────┬────────┬──────┬──────┐
│編│本院案號│裁決書案號    │裁決書送達時間  │違規時間暨地│違規條文    │
│號│        │              │                │點          │            │
│  │        │              ├────────┼──────┼──────┤
│  │        │              │送達方式        │違規事實    │裁處罰鍰（新│
│  │        │              │                │            │臺幣）      │
├─┼────┼───────┼────────┼──────┼──────┤
│ 1│97年度交│北監自裁字裁  │97年3月12日     │96年6 月14日│道路交通管理│
│  │聲字第  │40-Q00000000號│                │宜蘭縣礁溪鄉│處罰條例第56│
│  │590號   │              │                │溫泉路      │條第1項第1款│
│  │        │              ├────────┼──────┼──────┤
│  │        │              │送達本人        │在禁止臨時停│1,200元     │
│  │        │              │                │車處所停車  │            │
└─┴────┴───────┴────────┴──────┴──────┘


司法院資訊處製作；財團法人民間司法改革基金會備份。
